【裁判字號】    89,沙簡上,245
【裁判日期】    890724
【裁判案由】    違反能源管理法
【裁判全文】
台灣台中地方法院刑事判決                      八十九年度沙簡上字第二四五號
    上  訴  人  臺灣台中地方法院檢察署檢察官
    被      告  甲○○○
右上訴人因被告違反能源管理法案件，不服台灣台中地方法院沙鹿簡易庭八十九年度
沙簡字第三六三號中華民國八十九年七月二十四日第一審簡易判決 (聲請案號：台灣
台中地方法院檢察署八十九年度偵字第八四七二號，移請併案案號：台灣台中地方法
院檢察署八十九年度偵字第一三０六四、一三０六五、一三八四二號)，提起上訴，
本院合議庭為第二審判決如左：
    主  文
原判決撤銷。
甲○○○（即黃罔碖）共同未經許可而經營中央主管機關指定之能源產品之銷售業務
，處有期徒刑伍月，如易科罰金，以銀元參佰元即新台幣玖佰元折算壹日。扣案如附
表一至四所示之物品均沒收。
    事  實
一、甲○○○（即黃罔碖）未經許可，自民國（下同）八十九年四月初起至同年六月
    十二日止，在台中縣清水鎮○○路四六之四五號民基加油站旁空地，開設非法之
    加油站，以每公升新台幣（下同）九元至九．五元之價格向不詳之油罐車，購入
    柴油後，再以每公升一０．五元至一０．六元之價格，銷售予不特定之司機。渠
    並與謝秀青、謝慶璜、廖晉成（均另案審理）等人基於犯意聯絡，自同年四月中
    旬起以月薪二萬元雇用謝秀青、同年四月下旬起以月薪二萬元雇用謝慶璜、同年
    五月底起以月薪二萬元雇用廖晉成在渠所經營之前開加油站擔任加油工作，共同
    未經許可而經營中央主管機關指定之能源產品柴油之銷售業務。嗣先於八十九年
    四月二十日下午三時四十分許，謝秀青在前開加油站為鍾昶臏所駕駛之車牌號碼
    ＧＡ─Ｕ二拖車加油時，為警當場查獲，並扣得甲○○○所有供經營前開柴油銷
    售業務所用之如附表一編號（一）、（二）所示之物品、編號（三）所示之能源
    產品柴油、編號（四）所示之銷售能源產品所得現金；再於同年四月二十六日上
    午九時五十分許，謝慶璜在前開加油站為邱玉郎所駕駛之ＡＬ─五三九號聯結車
    加油時，為警當場查獲，並扣得甲○○○所有供經營前開柴油銷售業務所用之如
    附表二編號（一）至（五）所示之物品、編號（六）所示之能源產品柴油；又於
    同年六月八日下午二時二十分許，廖晉成在前開加油站為黃子銘所駕駛之車牌號
    碼ＫＲ─九八九號聯結車加油時，為警當場查獲，並扣得甲○○○所有供經營前
    開柴油銷售業務所用之如附表三編號（一）所示之物品、編號（二）所示之能源
    產品柴油、編號（三）所示之銷售能源產品所得現金；復於同年六月十二日下午
    一時許，廖晉成在前開加油站為謝耀禎所駕駛之車牌號碼ＡＪ─九八五號拖車加
    油時，為警當場查獲，並扣得甲○○○所有供經營前開柴油銷售業務所用之如附
    表四編號（一）至（五）所示之物品、編號（六）所示之能源產品柴油。
二、案經台南市警察局第三分局報請台灣台南地方法院檢察署檢察官呈請台灣高等法
    院檢察署令轉臺灣台中地方法院檢察署檢察官偵查後聲請以簡易判決處刑，及台
    中縣警察局清水分局、保安警察第三總隊第一大隊報請台灣台中地方法院檢察署
    檢察官偵查、海岸巡防署台南縣機動查緝隊報請台灣台南地方法院檢察署檢察官
    呈請台灣高等法院檢察署令轉臺灣台中地方法院檢察署檢察官偵查後，移請本院
    併案審理。
    理  由
一、右揭事實，業據被告甲○○○（即黃罔碖）於偵審中坦承不諱，核與同案被告謝
    秀青、廖晉成、謝慶璜及証人即前往被告所經營之前開非法加油站加油之鍾昶臏
    、邱玉郎、黃子銘、謝耀禎供述情節相符。此外，並有照片二十六幀、贓物代保
    管單二紙、扣案油料保管條一紙、代保管單一紙附卷可稽、如附表一至四所示之
    物品、柴油、金錢扣案可証。另前開油品經送鑑定結果，符合經濟部公告之能源
    產品認定基準附表列中「柴油規格項目第一款之規格」，亦有經濟部取締違法經
    營油品會報八十九年五月二十二日（八九）中直三五七─一０五一號、八十九年
    七月十五日（八九）中直三五七─一─０六八號函及所附之中國石油股份有限公
    司煉製研究所燃料檢測實驗室檢驗報告二紙附卷可稽。從而，本件事實明確，被
    告前開犯行堪予認定。
二、核被告所為，係犯能源管理法第二十條之一之未經許可而經營中央主管機關指定
    之能源產品之銷售業務罪；被告甲○○○與謝秀青、謝慶璜、廖晉成等人，有犯
    意聯絡及行為分擔，均為共同正犯。本件被告雖有多次經營能源產品之銷售業務
    行為，公訴人認應依連續犯規定論處，惟此種犯罪在構成要件之性質上即預定多
    數同種行為，在同一意思傾向下被反覆實施，無論行為人所實施之行為有多少，
    均受一罪之包括評價，屬集合犯之實質上一罪關係，尚不得逕依應依連續犯規定
    論處，併此敘明。再被告於八十九年四月二十六日上午九時五十分許、同年六月
    八日下午二時二十分許、同年六月十二日下午一時許在前開加油站為警查獲部分
    犯行，雖未在聲請簡易處刑書所載之犯罪事實內，惟因與原聲請簡易處刑書所載
    之犯罪事實，具有實質上一罪關係，且經檢察官上訴移送併案辦理，本院自得併
    予審究。原審以被告罪證明確，予以依法論科，固非無見，然其簡易判決就前開
    併案部分未及審酌，尚有未洽，檢察官上訴指摘原處刑判決不當，為有理由，自
    應由本院予以撤銷改判。爰審酌被告不以正途營生，未經許可而經營中央主管機
    關指定之能源產品之銷售業務、所經營之規模不小、多次為警查獲後，依然繼續
    經營，犯罪後尚能坦承犯行等一切情狀，量處如主文第二項所示之刑，並諭知易
    科罰金之折算標準示懲。
三、另被告行為後刑法第四十一條業於九十年一月十日修正公布，同年同十二日生效
    ，犯最重本刑為五年以下有期徒刑以下刑之罪而受六個月以下有期徒刑或拘役之
    宣告，因身體、教育、職業、家庭之關係或其他正當理由，執行顯有困難者，得
    易科罰金。爰併依刑法第二條第一項前段規定，適用修正後刑法第四十一條之規
    定，附此敘明。
四、扣案如附表一編號（一）、（二）、附表二編號（一）至（五）、附表三編號（
    一）、附表四編號（一）至（五）、所示之物品，係甲○○○所有供經營前開柴
    油銷售業務所用之物；如附表一編號（四）、附表三編號（三）所示之金錢，係
    甲○○○所有，經營前開柴油銷售業務所得之財物，分別依依刑法第三十八條第
    一項第二款、第三款規定宣告沒收；另扣案如附表一編號（三）、附表二編號（
    六）、附表三編號（二）、附表四編號（六）所示之柴油，係被告銷售之能源產
    品，併依能源管理法第二十條之一後段規定宣告沒收。
五、據上論斷，應依刑事訴訟法第四百五十五條之一第三項、第三百六十九條第一項
    前段、第三百六十四條、第二百九十九條第一項前段，能源管理法第二十條之一
    前段、後段，刑法第十一條前段、第二條第一項前段、第二十八條、修正後刑法
    第四十一條第一項前段、刑法第三十八條第一項第二款、第三款，罰金罰鍰提高
    標準條例第二條，判決如主文。
本件經檢察官劉仁明到庭執行職務
中      華      民      國      九十    年      四      月     十一     日
                                審判長法  官  林清鈞
                                      法  官  鍾啟煒
                                      法  官  鄭文祺
右正本證明與原本無異。
本件不得上訴。
                                      書記官
中      華      民      國      九十    年      四      月     十一     日
附錄本案論罪科刑法條全文
能源管理法第二十條之一
未經許可而經營中央主管機關指定之能源產品之輸入、輸出、生產、銷售
業務者，處一年以下有期徒刑、拘役或科或併科新臺幣三十萬元以下罰金
，並得沒收其輸入、輸出、生產、銷售之產品。
附表一
（一）加油簽單十五張
（二）高級柴油油單（面額一千元）十二張
（三）能源產品柴油三萬五千公升，
（四）銷售能源產品所得現金六萬二千五百八十三元
附表二
（一）加油槍一支
（二）加油皮管一條
（三）計量器一組
（四）儲油槽二座
（五）加油單三張
（六）能源產品柴油一千五百公升
附表三
（一）加油簽單三張
（二）能源產品柴油二萬五千公升
（三）銷售能源產品所得現金一千四百三十元
附表四
（一）油槽二個
（二）加油槍一支
（三）馬達一個
（四）帳單五張
（五）計量器一個
（六）能源產品柴油一千公升


司法院資訊處製作；財團法人民間司法改革基金會備份。
